臺灣高等法院刑事判決　　　　　　　　　 96年度上易字第3號
上　訴　人　台灣新竹地方法院檢察署檢察官
上　訴　人
即　被　告　乙○○
　　　　　　　　　　　號
上列上訴人因被告竊盜案件，不服臺灣新竹地方法院95年度易字
第489號，中華民國95年10月31日第一審判決（起訴案號：臺灣
新竹地方法院檢察署95年度偵字第4425號），提起上訴，本院判
決如下：
    主  文
原判決關於乙○○部分撤銷。
乙○○連續攜帶兇器竊盜，處有期徒刑壹年。扣案之一字螺絲起
子壹支、檳榔剪刀壹把沒收。又共同攜帶兇器竊盜，未遂，處有
期徒刑伍月，扣案一字螺絲起子貳支、檳榔剪刀壹把、手套貳雙
均沒收。應執行有期徒刑壹年肆月，扣案一字螺絲起子貳支、檳
榔剪刀壹把、手套貳雙均沒收。
    事  實
一、乙○○基於概括犯意，意圖為自己不法所有，連續於附表編
    號1至5所示時、地，攜帶其所有客觀上對人之生命、身體產
    生威脅，足供兇器使用之一字螺絲起子1支、檳榔剪刀1把，
    以附表編號1至5所示之方法，連續竊得黃素端等人之財物（
    詳如附表編號1至5所示，毀損部分未據告訴）。復另行起意
    與余福峰基於意圖為自己不法所有之犯意聯絡，於附表編號
    6所示時、地，持其所有一字螺絲起子2支（其中1支為前揭
    犯行所攜帶）、檳榔剪刀1把及手套2雙，以附表編號6所示
    之方式，共同竊取己○○所有車號JZ-6909號自用小客車車
    內音響，惟破壞車窗（毀損部分未據告訴）後尚未得手之際
    ，即為警當場查獲而未遂，並扣得前開一字螺絲起子2支、
    檳榔剪刀1把及手套2雙。
二、案經黃素端、甲○○、丁○○、庚○○、丙○○、己○○告
    訴及新竹市警察局第二分局報請臺灣新竹地方法院檢察署檢
    察官偵查起訴。
    理  由
壹、證據能力部分：
    按被告以外之人於審判外之陳述，雖不符前四條之規定，而
    經當事人於審判程序同意作為證據，法院審酌該言詞陳述或
    書面陳述作成時之情況，認為適當者，亦得為證據。當事人
    、代理人或辯護人於法院調查證據時，知有第159條第1項不
    得為證據之情形，而未於言詞辯論終結前聲明異議者，視為
    有前項之同意，刑事訴訟法第159條之5定有明文。查證人黃
    素端、甲○○、丁○○、庚○○、丙○○、己○○、倪通保
    等人於警詢中之證訴，雖係傳聞證據，惟被告於本院準備程
    序及審理中對該等證人之證詞證據能力部分，並未爭執，依
    前揭規定，自有證據能力，核先敘明。
貳、實體部分：
一、訊據上訴人即被告乙○○對於上開事實僅承認有附表所示之
    編號6之犯行，餘皆否認，辯稱：其被查獲時，車上還有三
    台音響，警方問我何人的，我說朋友放的。警察就去調閱台
    中所有六月份失竊音響，問我是否我做的，我被逼承認，他
    用言語威脅我，在法官那裡也是被逼云云。經查：
(一)、上揭事實業據被告於原審行準備程序及審理時均坦承不諱，
    核與其於警詢、偵查中所為自白大致相符。復有告訴人黃素
    端、甲○○、丁○○、庚○○、丙○○、己○○於警詢時之
    指述及證人倪通保於警詢時之證述可稽。
(二)、且有被害人黃素端出具之贓物認領保管單、車籍作業系統—
    查詢認可資料1紙、車號查詢汽車車籍資料1份、現場查獲照
    片15張附卷可稽。
(三)、另有一字螺絲起子2支、檳榔剪刀1支、手套2雙扣案及搜索
    扣押筆錄1份、扣押物品清單2張、扣案物照片5張在卷可憑
    。
(四)、就被告於本院所辯其於附表編號1至5告訴人所失竊之汽車音
    響之時間，均在新竹之工地任職，每日早上上班均有打卡，
    而該五件汽車音響失竊之時點、均在凌晨1、2點鐘，而案發
    地均在台中地區，新竹距台中之車程，快則1小時，慢則要1
    小時半，其並未有充裕之時間可以上台中犯案；另查獲附表
    編號6之犯行時，警察見到其車內有三台音響即誤以為係被
    告行竊而得之音響，惟該三台音響係其友陳毅利所寄放在伊
    處云云。經查：
１、被告於附表編號1至5之被害人失竊汽車音響之時間，即95年
    6月7日、9日、14日、16日、27日固有於當日每日早上7點40
    幾分至50分左右在永昌科技國際有限公司打卡上班，下午9
    點多或10點多打卡下班，有經本院調取之該公司之員工在職
    證明、打卡表附本院卷第30、31頁可憑；惟經本院傳喚證人
    即被告於案發時與之同居之女友戊○○於本院結證：被告於
    95年6月間下班時間晚上9點多，即會到伊所經營之檳榔攤等
    到凌晨12、1點等伊收攤下班，再一起回至新竹市○○路之
    居所同睡，沒有再出去云云。再證：8月2日凌晨在新竹市被
    告偷竊之事，伊知道，且有與被告一起等語。惟經審判長質
    以：於96年8月2日其與被告一起到附表編號6之行竊現場時
    ，你在做什麼？其再改稱（經被告當庭在旁插話：證人未到
    附表編號6之現場後，戊○○始改稱）：未到現場云云。亦
    見被告並非與戊○○每日返家後，即不再外出乙節，證人戊○○所證，尚非實在。是即難排除被告於附表編號1至5之被
    害人失竊汽車音響時、地不在場之情況。
２、而證人倪通保於警詢中證稱：ＤＥˍ3535號自小客車係伊借
    給被告，因為被告是台中外埔鄉人，他經常向我借車要返家
    探親，我不疑有他才借車給被告等語。且被告於警詢中亦供
    ：因伊是台中縣外埔鄉人，對大甲市區較熟，且犯案較不會
    被發現，因為在新竹市居住，不易被警方查緝等語。可知被
    告本身為台中外埔人，外埔又靠近大甲（此點為證人戊○○
    於本院作證時述明），被告對大甲地區之地理環境復熟悉，
    被告當時係在新竹工作，故較不會被警方懷疑等因素，陳明
    為何會至台中地區作案之動機，則戊○○所證，被告回台中
    都是中午，回去與家人吃一下飯就回新竹云云，亦係迴護被
    告之詞，殊非足採。
３、被告於警詢中供稱：其行竊所得6台均販售給陳先生，每台
    新台幣（下同）7千元至1500元不等，共圖利5000元。是被
    告亦供明其銷贓之管道及所竊得之汽車音響台數暨銷贓所得
    之金額等情均明，難認警方、原審法官有何逼迫被告承認之
    情，其所辯要難採信。
４、則被告既向倪通保借車回台中外埔老家，而大甲又在外埔附
    近，且以大甲與新竹之路程1小時就可到達，則被告於每日
    下班9點多（或10點多）後至翌日早上上班時，縱有再到其
    女友經營之檳榔攤逗留至清晨12點或1點，惟核算之亦尚有6
    個多小時之時間足資駕車至台中之大甲地區作案，在時間上
    並無不可能之情況；何況依上開戊○○、倪通保二位證人所
    證，被告亦常回台中外埔，及被告本身所供，在台中地區做
    案，可逃避警方之追緝，故被告於原審法官面前認罪之事實
    應堪採信，其於本院再辯，未犯有附表編號1至5之犯行尚難
    採憑。
(五)、綜上，本案被告事證明確，被告犯行堪予認定，應依法論科
    。
二、論罪與科刑：
(一)、按刑法第321條第1項第3款之攜帶兇器竊盜罪，係以行為人
    攜帶兇器竊盜為其加重條件，此所謂兇器，其種類並無限制
    ，凡客觀上足對人之生命、身體、安全構成威脅，具有危險
    性之兇器均屬之，且祇須行竊時攜帶此種具有危險性之兇器
    為已足，並不以攜帶之初有行兇之意圖為必要（最高法院79
    年度臺上字第5253號判例意旨參照）。扣案之一字螺絲起子
    及檳榔剪刀均為金屬材質，質地堅硬，足以為殺傷人之生命
    、身體之器械，為具有危險性之兇器，被告乙○○持以行竊
    附表編號1至5所示告訴人之財物，所為係犯刑法第321條第1
    項第3款之攜帶兇器竊盜罪。至於被告就附表編號6所為，係
    在破壞車窗著手行竊之際即為警查獲，犯罪尚屬未遂，所為
    係犯刑法第321條第2項、第1項第3款之攜帶兇器竊盜未遂罪
    ，應依刑法第25條第2項之規定，按既遂之刑度減輕其刑。
    被告與余福峰二人間，就附表編號6所示攜帶兇器竊盜未遂
    犯行，有犯意聯絡及行為分擔，為共同正犯。被告乙○○所
    犯上開連續攜帶兇器竊盜及94年7月1日後所犯攜帶兇器竊盜
    未遂罪二罪，應予分論併罰。
(二)、被告於附表編號1至5犯行後，刑法之有關規定，業已修正，
    茲分述比較之：
１、按94年1月7日修正後刑法第2條第1項規定：「行為後法律有
    變更者，適用行為時之法律。但行為後之法律有利於行為人
    者，適用最有利於行為人之法律」。就被告附表編號1至5行
    為後，刑法第56條連續犯之規定，業於本次修正公布刪除，
    並於95年7月1日施行，此刪除雖非犯罪構成要件之變更，但
    顯已影響行為人刑罰之法律效果，自屬法律有變更。本件被
    告乙○○於附表編號1至5所示之5次加重竊盜犯行，均係在
    刑法修正前所犯，時間相近，手法雷同，所犯罪名亦同，是
    依刑法第2條第1項規定比較新、舊法結果，仍應適用較有利
    於被告之行為時法律即舊法，對被告比較有利，而論以連續
    犯（最高法院95年第8次刑事庭會議決議參照）。
２、就被告附表編號1至5之犯行後，刑法第51條業於民國94年1
    月7日修正公布，並於95年7月1日施行，修正前刑法第51 條
    規定：「數罪併罰，分別宣告其罪之刑，依左列各款定其應
    執行者：」其中第5款規定：「宣告多數有期徒刑者，於各
    刑中之最長期以上，各刑合併之刑期以下，定其刑期。但不
    得逾二十年。」修正後刑法第51條第5款規定：「宣告多數
    有期徒刑者，於各刑中之最長期以上，各刑合併之刑期以下
    ，定其刑期。但不得逾三十年。」比較結果，修正後刑法並
    非較有利於行為人，依刑法第2條第1項前段之規定，仍應依
    修正前刑法，就其附表編號1至5犯行與附表編號6之犯行定
    其應執行之刑。
(三)、原審以被告事證明確，予以罪科刑，固無不合。惟原審就
    附表編號1至5之犯行，與附表編號6之犯行，定執行刑時，
    並未比較適用，逕予援用修正後之刑法第51條第5款，尚有
    未洽。再未遂犯減輕其刑之規定，應引用刑法第25條第2
    項之規定，始為正確，而原判決誤引用刑法26條前段之規定
    ，亦有不合。就被告供附表編號1至5竊盜所用之工具一字
    螺絲起子1支、檳榔剪刀1把，既已扣案，原審並未諭知沒收
    ，尚有未合。被告執上開理由上訴，並無足取，其上訴無理
    由；而檢察官以原審量刑過輕云云，據為上訴理由，惟刑之
    量定乃事實審法院之職權，查原審既已斟酌下述之量刑事由
    ，且在法定刑範圍量處尚難指為量刑有過輕之嫌，其上訴雖
    亦無理由。惟原判決關於被告乙○○部分既有上揭所示之瑕
    疵，自屬無可維持，應就被告乙○○部分撤銷改判。爰審酌
    被告乙○○係國中畢業，職業為技術人員，有正當之職業，
    且正值年輕力強，竟未能勤奮工作，而出此下策，專門竊取
    停放宅外之汽車內之音響，竊盜之次數達6次，所為已嚴重
    影響民眾財產權益，並考量被告犯罪所得之利益、手段、所
    生危害及犯罪後先則坦承犯行，於本院再翻異前供，亦見其
    無悔意等一切情狀，分別量處如主文所示之刑，並定其應執
    行刑。扣案之檳榔剪刀1把、一字螺絲起子2支及手套2雙為
    被告乙○○所有，且係被告與余福峰二人共犯附表編號6所
    示竊盜罪所用之物，業據被告乙○○與共犯余福峰供陳無訛
    。另扣案之一字螺絲起子1支、檳榔剪刀1把，亦係供被告犯
    附表編號1至5所用之物，亦據被告供明在卷，均依刑法第38
    條第1項第2款之規定，分別於各次犯行項下宣告沒收。至於
    警方另行扣得之手電筒2支、老虎鉗1支、尖嘴鉗1 支、斜口
    鉗1支、木棒1支，雖為被告乙○○所有，但被告乙○○否認
    係供其行竊所用，且係在余福峰所駕駛之車輛內查獲，並無
    證據證明持以行竊，自均不另為沒收之諭知，附此敘明。
據上論斷，應依刑事訴訟法第369條第1項前段、第364條、第299
條第1項前段，刑法第2條第1項前段、第28條、第321條第1項第3
款、第2項，第25條第2項，第38條第1項第2款，修正前刑法第56
條、修正前刑法第51條第5款，判決如主文。
本案經檢察官呂文忠到庭執行職務。
中　　華　　民　　國　　96　　年　　3 　　月　　21　　日
　　　　　　　　　刑事第十四庭  審判長法　官  陳志洋
　　　　　　　　　　　　　　　　　    法　官  蔡聰明
　　　　　　　 　 　　　　　　　　　　法　官  林秀鳳
以上正本證明與原本無異。
不得上訴。
                                      書記官  耿鳳君
中　　華　　民　　國　　96　　年　　3 　　月　　22　　日
附錄本案論罪科刑法條全文：
中華民國刑法第321條
（加重竊盜罪）
犯竊盜罪而有左列情形之一者，處 6 月以上、 5 年以下有期徒刑：
一  於夜間侵入住宅或有人居住之建築物、船艦或隱匿其內而犯之者。
二  毀越門扇、牆垣或其他安全設備而犯之者。
三  攜帶兇器而犯之者。
四  結夥三人以上而犯之者。
五  乘火災、水災或其他災害之際而犯之者。
六  在車站或埠頭而犯之者。
前項之未遂犯罰之。
附表：
 ┌──┬───────┬───────┬───────────┬───┐
 │編號│時間　　　　　│地點　　　　　│竊取方式及財物　　　　│被害人│
 ├──┼───────┼───────┼───────────┼───┤
 │1　 │95年6月7日凌晨│臺中縣大甲鎮新│乙○○以一字螺絲起子、│管領人│
 │　　│2時許　　　   │美里光明路261 │檳榔剪刀，敲破OK-7076 │黃素端│
 │　　│　　　　　　　│巷43號前      │號自用小客車之車窗（毀│（車主│
 │　　│　　　　　　　│              │損部分未經告訴）竊得車│吳賢仁│
 │　　│　　　　　　　│    　　　　　│內之汽車音響1臺       │）    │
 ├──┼───────┼───────┼───────────┼───┤
 │2　 │95年6月9日凌晨│臺中縣大甲鎮新│乙○○以一字螺絲起子、│管領人│
 │　　│2時許         │美里經國路27號│檳榔剪刀，敲破6980-LR │甲○○│
 │　　│　　　　　　　│對面路邊      │號自用小客車之車窗（毀│（車主│
 │　　│　　　　　　　│              │損部分未經告訴）竊得車│伍金雄│
 │　　│　　　　　    │              │內之DVD汽車音響1臺    │）    │
 ├──┼───────┼───────┼───────────┼───┤
 │3　 │95年6月14日凌 │臺中縣大甲鎮新│乙○○以一字螺絲起子、│管領人│
 │　　│晨2時許       │美里經國路289 │檳榔剪刀，敲破H9-1986 │丁○○│
 │　　│　　　　　　　│號旁光正停車場│號自用小客車之車窗（毀│（車主│
 │　　│　　　　　　　│內            │損部分未經告訴）竊得車│梁啟德│
 │　　│　　　　　　　│              │內之汽車音響1臺       │）    │
 ├──┼───────┼───────┼───────────┼───┤
 │4　 │95年6月16日凌 │臺中縣大甲鎮頂│乙○○以一字螺絲起子、│管領人│
 │　　│晨1時許       │店里錦上街210 │檳榔剪刀，敲破0158-DT │庚○○│
 │　　│　　　　　　　│號對面空地    │號自用小客車之車窗（毀│（車主│
 │　　│　　　　　　　│              │損部分未經告訴），並竊│郭雅惠│
 │　　│　　　　　　　│　　　　　　　│得車內之汽車音響1臺   │）    │
 ├──┼───────┼───────┼───────────┼───┤
 │5　 │95年6月27日凌 │臺中縣大甲鎮文│乙○○以一字螺絲起子、│管領人│
 │　　│晨2時許       │武里新政路116 │檳榔剪刀，敲破ON-0772 │丙○○│
 │　　│　　　　　　　│號巷口前      │號自用小客車之車窗（毀│（車主│
 │　　│　　　　　　　│              │損部分未經告訴）竊得車│陳國華│
 │　　│　　　　　　　│　　　　　　　│內之汽車音響1臺       │）    │
 ├──┼───────┼───────┼───────────┼───┤
 │6　 │95年8月2日凌晨│新竹市東區忠孝│由余福峰帶手套駕駛倪通│己○○│
 │　　│0時30分許     │路段往新竹愛買│保所有車號DE-3553號自 │　　　│
 │　　│　　　　　　　│百貨公司路旁停│用小客車接應並把風，由│　　　│
 │　　│　　　　　　　│車格          │乙○○帶手套以一字螺絲│　　　│
 │　　│　　　　　　　│              │起子、檳榔剪刀，敲破  │　　　│
 │　　│　　　　　　　│              │JZ-6909號自用小客車之 │　　　│
 │　　│　　　　　　　│　            │車窗後，著手行竊車內之│　　　│
 │    │              │              │汽車音響1臺未遂。     │      │
 └──┴───────┴───────┴───────────┴───┘
